Inventaris van de archieven van de Gevangenissen en het Huis van Bewaring te Naaldwijk
Nationaal Archief, Den Haag
Huis van Bewaring te Naaldwijk
Strafinstellingen Naaldwijk
1847-1877
3354
0.20 meter; 10 inventarisnummers.
Normale geschreven, getypte en gedrukte documenten, geen bijzondere handschriften.
Nationaal Archief, Den Haag
Huis van Bewaring te Naaldwijk 1821-1877
Het archief van het huis van Bewaring te Naaldwijk bevat onder ander een register van notulen van vergaderingen, een instructie voor de cipier, registers van inschrijvingen van gedetineerden en staten van veroordeelden tot vervangende gevangenisstraf.
Archiefvorming
Geschiedenis van de archiefvormer
Geschiedenis
In Naaldwijk is in 1821 een kantonaal Huis van Bewaring gevestigd. Het bevond zich in het gemeentehuis en bestond uit één vrij ruim en luchtig vertrek op de eerste verdieping en een donker hok op de zolder. De veldwachter ter plaatse deed tevens dienst als cipier. In 1854 deed de Minister van Justitie aan de Commissaris des Konings het voorstel het Huis van Bewaring te Naaldwijk op te heffen vanwege de schamele ruimte, waardoor mannen en vrouwen niet gescheiden konden worden. Het Huis van Bewaring te Delft, dat ruimer was, zou dan de functie van het Naaldwijkse Huis over moeten nemen. Het College van Toezicht protesteerde vanwege de grote afstanden naar Delft en gaf aan dat er mogelijkheden waren om een tweede vertrek voor vrouwen in te richten.
Zie inv.nr. 2: Ingekomen brief van de Commissaris des Konings, A no. 9494 2e afd. d.d. 6 oktober 1854.
De Minister kwam vervolgens op zijn voorstel terug.
Als gevolg van de reorganisatie van de Rechterlijke Macht in 1877 werd het kanton Naaldwijk opgeheven en het Huis van Bewaring werd met ingang van 22 mei van dat jaar gesloten.
Petersen, Gedetineerden onder dak, 233 en inv.nr. 2, ingekomen stukken over 1877.
Geschiedenis van het archiefbeheer
Bij de sluiting van het Huis van Bewaring in 1877 werden de archiefbescheiden opgestuurd naar het College van Toezicht van het Huis van Bewaring te Delft, omdat het kanton Naaldwijk deel ging uitmaken van het kanton Delft.
Zie inv.nr. 1: Uitgaande brief aan het College van Toezicht te Delft, d.d. 23 augustus 1877, nr. 178.
Bij deze afsluiting van het archief is ook een inventaris opgemaakt, die in het archief zelf niet aanwezig is.
In 1972 werden de bescheiden door de griffier van het kantongerecht te Delft overgedragen aan het hulpdepot van de Rijksarchiefdienst te Schaarsbergen,
Archief van het Rijksarchief in Zuid-Holland, dossier over het Huis van Bewaring te Naaldwijk.
waarna de stukken na het maken van een onvolledige plaatsingslijst naar het Rijksarchief in Zuid-Holland zijn overgebracht.
De rechtstitel is (nog) onbekend
Inhoud en structuur van het archief
3.05
Inhoud
Aanwijzingen voor de gebruiker
Voor informatie over de registers van gedetineerden en complementaire archieven wordt de gebruiker verwezen naar de Algemene Inleiding, XXI-XXIV.
Aanwijzingen voor de gebruiker
Openbaarheidsbeperkingen
Volledig openbaar.
Materiële beperkingen
Het archief kent geen materiële beperkingen.
Aanvraaginstructie
Openbare archiefstukken kunnen online worden aangevraagd en gereserveerd. U kunt dit ook via de terminals in de studiezaal van het Nationaal Archief doen. Om te kunnen reserveren dient u de volgende stappen te volgen:
U maakt een profiel aan op www.gahetna.nl, en logt vervolgens in
Via de archiefinventaris (alleen de beschrijvingen met rode nummers) selecteert u het gewenste archiefstuk door op de knop 'Reserveren' te klikken
In het volgende scherm geeft u aan op welke dag u het archiefstuk wilt inzien
Indien u zich bevindt in de studiezaal en een tafelnummer heeft ontvangen kunt u dit nummer vermelden. Als u geen tafelnummer heeft kunt u tafelnummer 777 laten staan
Vervolgens bevestigt u uw reservering door deze te versturen.
Verwant materiaal
Beschikbaarheid van kopieën
Beschrijving van de series en archiefbestanddelen
- ARCHIEF VAN HET COLLEGE VAN TOEZICHT OVER HET HUIS VAN BEWARING TE NAALDWIJK, 1847 - 1877, I
  - Register van notulen van vergaderingen, 1855-1869.; 1; 1 deel
    Achterin zijn de kopieën van de uitgaande brieven over de periode 1855-1877 afgeschreven.
  - Ingekomen stukken, 1847-1877.; 2; 1 pak
  - Uitgaande brieven; concepten, minuten en afschriften, 1847-1855.; 3; 1 omslag
  - Kopieboek van uitgaande brieven, 1855-1877.; 1
    De brieven zijn achterin het register van notulen van vergaderingen afgeschreven.
  - Instructie voor de cipier, 1865.; 4; 1 stuk
- ARCHIEF VAN DE CIPIER VAN HET HUIS VAN BEWARING TE NAALDWIJK, 1857 - 1877, II
  - Registers van inschrijving van gedetineerden in het Huis van Bewaring (model 1), 1857-1877.; 5-7; 3 delen
    - 1857 - 1865 okt 22, 5
    - 1865 nov 18 - 1873 aug 18, 6
    - 1873 aug 18 - 1877, 7
  - Register van signalementen van gedetineerden (model 1a), 1857-1865.; 8; 1 deel
  - Staten van veroordeelden tot vervangende gevangenisstraf, 1862-1874.; 9; 1 omslag
  - Register van voorwerpen die door de cipier bij binnenkomst van de gedetineerde in beslag zijn genomen en bij vertrek zijn afgegeven, 1868, 1874 - 1876.; 10; 1 katern